【裁判字號】    99,台上,1356
【裁判日期】    990311
【裁判案由】    殺人
【裁判全文】
最高法院刑事判決            九十九年度台上字第一三五六號
上  訴  人  甲○○
選任辯護人  林帥孝律師
上列上訴人因殺人案件，不服台灣高等法院中華民國九十八年十
二月十七日第二審判決（九十八年度上訴字第六０六號，起訴案
號：台灣板橋地方法院檢察署九十七年度偵字第一八六五二號）
，提起上訴，本院判決如下：
    主  文
上訴駁回。
    理  由
按刑事訴訟法第三百七十七條規定，上訴於第三審法院，非以判
決違背法令為理由，不得為之。是提起第三審上訴，應以原判決
違背法令為理由，係屬法定要件。如果上訴理由書狀並未依據卷
內訴訟資料，具體指摘原判決不適用何種法則或如何適用不當，
或所指摘原判決違法情事，顯與法律規定得為第三審上訴理由之
違法情形，不相適合時，均應認其上訴為違背法律上之程式，予
以駁回。本件上訴人甲○○上訴意旨略稱：(一)、被害人古國志係
於遭上訴人毆擊三天後始死亡，則上訴人所為究係犯殺人罪，抑
係犯傷害致人於死罪，尚非全無疑義。乃原判決未說明上訴人所
為何以不構成傷害致人於死罪之理由，於法有違。(二)、上訴人於
上訴第二審之上訴理由狀中，記載上訴人胞兄張裕榮於第一審證
稱：「上訴人應該喝醉了，因為他已經不認識我了，……」等情
，足見上訴人於行為時有刑法第十九條所列之情形。乃原判決就
上開有利於上訴人之證據，未說明何以不能為有利於上訴人論斷
之理由，於法有違等語。
惟查：原判決認定上訴人有原判決事實欄所記載之殺人犯行，係
以上訴人對於前揭犯行坦承不諱，核與證人張裕榮、王健騰所證
述之情節相符。又被害人受有如原判決事實欄所載之傷勢並死亡
，有相驗屍體證明書、解剖報告書、鑑定報告書及相驗屍體照片
五十六幀附卷可稽。參酌扣案上訴人行兇所用之木板質地堅硬，
業據上訴人、張裕榮供述明確，並有照片二幀附卷足憑。上訴人
竟持該質地堅硬之木板，猛力毆擊被害人要害處之頭部數下，致
被害人之顱骨多處骨折併顱內大量出血，足見上訴人於毆擊被害
人頭部時其用力甚猛；張裕榮證稱：伊於警察到達前聽到幾聲敲
打的聲音，且有從五樓屋內出聲音制止上訴人，並問上訴人在做
什麼，上訴人回答「要乎伊死」，指的是要讓被害人死等情以觀
，堪認上訴人係基於殺害被害人之犯意，而持質地堅硬之木板猛
力毆擊被害人頭部等情，予以綜合判斷。因而維持第一審論處上
訴人殺人罪刑之判決，駁回檢察官及上訴人在第二審之上訴，已
於判決內說明其所憑之證據及其認定之理由。按證據之取捨與證
據之證明力如何，均屬事實審法院得自由裁量、判斷之職權；苟
其此項裁量、判斷，並不悖乎通常一般之人日常生活經驗之定則
或論理法則，又於判決內論敘其何以作此判斷之心證理由者，即
不得任意指摘其為違法，而據為提起第三審上訴之合法理由。原
判決綜合上述各項證據資料，據以認定上訴人確有如原判決事實
欄所載之犯行等情，乃其採證認事調查職權之合法行使，不容任
意指為違法。原判決已說明上訴人係基於殺害被害人之犯意，而
持質地堅硬之木板猛力毆擊被害人頭部，所為係犯刑法第二百七
十一條第一項之殺人罪等情甚詳，即認上訴人所為非屬傷害致人
於死罪，上訴意旨任意指摘原判決就上情未予說明，於法有違云
云，並無足取。第一審判決依憑張裕榮相關證述各情；上訴人於
警詢、檢察官偵查及第一審羈押訊問時，就犯罪相關情節均能了
解其意並回答等情，據以認定上訴人於行為時並無刑法第十九條
所列之情形，並說明張裕榮如上訴意旨(二)證述各情，並不能為有
利於上訴人之論斷等情甚詳（第一審判決理由欄乙、一、(四)），
而原判決維持第一審判決，駁回檢察官及上訴人在第二審之上訴
，即認第一審判決上開論述說明，並無違誤。又原審曾函請國立
台灣大學醫學院附設醫院，就上訴人於行為時之精神狀態予以鑑
定，而該院於精神鑑定報告書結論欄內記載：「……張員（即上
訴人）可能長期有酒精或其他違禁藥品相關之精神障礙，但其於
涉案行為時之辨識行為違法或依其辨識而行為之能力，並無明顯
證據顯示有因精神障礙致有顯著減低之情形。」（原審卷第二宗
第四十四頁）等情，而原審審判長於審判期日向上訴人及其原審
選任辯護人，提示上開精神鑑定報告書及詢問有何意見，上訴人
及其原審選任辯護人均答稱：「沒有意見」（原審卷第二宗第六
十八頁）。縱認原判決就張裕榮如上訴意旨(二)所載證述各情，未
說明其何以不能為有利於上訴人論斷之理由，而有微疵，然於判
決之結果並無影響，依刑事訴訟法第三百八十條規定，仍不得據
為合法之第三審上訴理由。上訴人徒憑己意或就原判決已有說明
之事項，或就原審判斷證據證明力之合法職權行使，漫指其違法
，重為單純事實上之爭執，難謂係適法上訴第三審之理由，其上
訴違背法律上之程式，應予駁回。
據上論結，應依刑事訴訟法第三百九十五條前段，判決如主文。
中    華    民    國  九十九  年    三    月   十一   日
                      最高法院刑事第一庭
                          審判長法官  董  明  霈
                                法官  林  茂  雄
                                法官  張  祺  祥
                                法官  林  秀  夫
                                法官  宋      祺
本件正本證明與原本無異
                                      書  記  官
中    華    民    國  九十九  年    三    月   十八   日
                                                      v

司法院資訊處製作；財團法人民間司法改革基金會備份。
